臺灣桃園地方法院行政訴訟裁定
110年度簡字第80號
原      告  許晉嘉  

                      居臺北市○○區○○○路000○0號松山 機場○○○00○○○



被      告  桃園市政府

代  表  人  鄭文燦  
訴訟代理人  王俊傑  
            蔡恒毅  
上列當事人間傳染病防治法事件，原告不服衛生福利部中華民國
110年6月9日衛部法字第1090044289號訴願決定，提起行政訴訟
，本院裁定如下：
    主  文
原告之訴駁回。
訴訟費用由原告負擔。
    理  由
一、按「原告之訴，有左列各款情形之一者，行政法院應以裁定
    駁回之。但其情形可以補正者，審判長應定期間先命補正：
    十、起訴不合程式或不備其他要件者」、「人民因中央或地
    方機關之違法行政處分，認為損害其權利或法律上之利益，
    經依訴願法提起訴願而不服其決定，或提起訴願逾3個月不
    為決定，或延長訴願決定期間逾2個月不為決定者，得向行
    政法院提起撤銷訴訟」，行政訴訟法第107條第1項第10款、
    第4條第1項分別定有明文。準此，提起撤銷訴訟須先經合法
    之訴願程序，若當事人未經合法訴願程序即逕提起行政訴訟
    ，其起訴即屬不備其他要件且不能補正，行政法院應裁定駁
    回其訴。是訴願逾期即屬未經合法之訴願程序，乃不備起訴
    要件，為不合法，且不能補正，行政法院自應以裁定駁回原
    告之訴。
二、次按「訴願之提起，應自行政處分達到或公告期滿之次日起
    30日內為之」、「訴願事件有左列各款情形之一者，應為不
    受理之決定：二、提起訴願逾法定期限或未於第57條但書所
    定期間內補送訴願書者」，分別為訴願法第14條第1項、第7
    7條第2款所明定。是行政處分之相對人逾法定救濟期間始提
    起訴願，行政處分即告確定，訴願機關應為不受理之決定。
三、復按行政程序法第72條規定：「（第1項）送達，於應受送
    達人之住居所、事務所或營業所為之。但在行政機關辦公處
    所或他處會晤應受送達人時，得於會晤之處所為之。（第2
    項）對於機關、法人、非法人之團體之代表人或管理人為送
    達者，應向其機關所在地、事務所或營業所行之。但必要時
    亦得於會晤之處所或其住居所行之。（第3項）應受送達人
    有就業處所者，亦得向該處所為送達」、第73條第1項規定
    ：「於應送達處所不獲會晤應受送達人時，得將文書付與有
    辨別事理能力之同居人、受雇人或應送達處所之接收郵件人
    員」、第74條規定：「（第1項）送達，不能依前2條規定為
    之者，得將文書寄存送達地之地方自治或警察機關，並作送
    達通知書兩份，1份黏貼於應受送達人住居所、事務所、營
    業所或其就業處所門首，另1份交由鄰居轉交或置於該送達
    處所信箱或其他適當位置，以為送達。（第2項）前項情形
    ，由郵政機關為送達者，得將文書寄存於送達地之郵政機關
    。（第3項）寄存機關自收受寄存文書之日起，應保存3 個
    月」、法務部93年4月13日法律字第0930014628號函：「…按
    行政機關或郵政機關依行政程序法第74條第1項規定為送達
    者，如於應受送達處所確已完成文書寄存於送達地之地方自
    治、警察機關或郵政機關( 限郵務人員送達適用) ，並製作
    送達通知書2份，1份黏貼於送達處所之門首，另1份交由鄰
    居轉交或置於送達處所信箱或其他適當位置時，無論應受送
    達人實際上於何時受領文書，均以寄存之日視為收受送達之
    日期，而發生送達效力。…」，足見，行政機關所為行政處
    分文書之送達，應自寄存時即發生送達之效力，此有最高行
    政法院102年度裁字第666號及第1815號裁定意旨可資參照。
    另外，行政院103年9月29日院臺規字第1030148122號函：「
    主旨：關於原告及其訴願代理人不在原行政處分機關所在地
    住居，依訴願法第58條規定向原行政處分機關遞送訴願書者
    ，以其住居地與受理訴願機關所在地間之區域關係，原不得
    扣除在途期間或在途期間較短時，得類推適用訴願法第16條
    規定，扣除其訴願書遞至原行政處分機關所需之在途期間，
    請查照。…」。
四、經查，本件原告於民國109年9月27日自嚴重特殊傳染性肺炎
    流行地區（英國)入境，經衛生福利部疾病管制署通知應居
    家檢疫至同年10月11日24時結束 【居家檢疫地址：桃園市○
    ○區○○○路0○0號（台北諾富特華航桃園機場飯店，原告入住R
    -633房）】，嗣桃園市政府警察局大園分局查獲原告於109
    年9月28日9時許擅離居家檢疫處所飯店房間，下樓至餐廳用
    餐。又被告於109年9月28日派員至原告入住之飯店協助其轉
    移居家檢疫處所時，原告於飯店大廳拉扯執法人員並大聲辯
    論。被告審認原告違反傳染病防治法第58條第1項第4款規定
    ，爰依嚴重特殊傳染性肺炎防治及紓困振興特別條例第15條
    第2項規定，以109年10月16日府衛疾字第1090261562號行政
    裁處書(下稱原處分)裁處原告新臺幣(下同)20萬元罰鍰(見
    本院卷第31頁至第33頁)。嗣被告將原處分於109年10月26日
    送達至原告位於「臺北市○○○路○段00號」之戶籍地址，因未
    獲會晤原告，亦無受領處分書之同居人、受僱人或郵件接收
    人員，郵務人員爰依行政程序法第74條第2項規定，於109年
    10月26日將原處分寄存於送達地之臺北杭南郵局（臺北84支
    ），此有被告機關送達證書影本1份在卷可稽（見本院卷第5
    0頁），依照前揭說明，應自寄存時即發生送達之效力（最
    高行政法院102年度裁字第666號及第1815號裁定參照）；復
    查，觀諸原處分之說明六附註已載明「（一）如有不服處分
    者，得自本處分送達翌日起30日內，繕具訴願書經由原處分
    機關（桃園市政府）向訴願管轄（衛生福利部）提起訴願。
    …」等內容（見本院卷第32頁) ，本件訴願期間應自109年10
    月27日（送達翌日）起算，期間末日應為109年11月25日，
    惟原告遲至109年12月2日始書立訴願申請書，並於109年12
    月3日始提起訴願（見訴願卷第99頁）經法務部行政執行署
    桃園分署層轉向衛生福利部提起訴願，此有訴願書上之收文
    條戳註記日期附卷可稽，顯已逾訴願法第14條第1項所定之3
    0日法定期間，是訴願機關依前揭法條規定，應不予受理；
    又本件原處分尚無訴願法第80條第1項規定所稱顯屬違法或
    不當之情形。據此，原告提起本件訴願顯已逾期，核屬程序
    不合。故訴願機關即衛生福利部為訴願不受理之決定，於法
    並無違誤。
五、況按行政訴訟法第106條第1項前段規定：「第4條及第5條訴
    訟之提起，除本法別有規定外，應於訴願決定書送達後2個
    月之不變期間內為之」、第107條第1項第6款規定：「原告
    之訴，有下列各款情形之一者，行政法院應以裁定駁回之。
    …六、起訴逾越法定期限者」。準此以論，人民不服訴願決
    定固得向行政法院提起撤銷訴訟，惟應於訴願決定書送達後
    2個月之不變期間內為之，否則，其起訴即為不合法，且其
    情形不可以補正，行政法院應以裁定駁回之。經查，本件訴
    願決定書已於110年6月15日由「文華法律事務所」所簽收（
    地址：臺北市○○區○○○路0段00巷0號2樓），此有訴願決定書
    之送達證書1份（見訴願卷首頁）附卷足參。再者，觀諸本
    件原告起訴狀上記載之住址，及訴狀內陳稱之原告實際居住
    之地址亦均為「臺北市○○區○○○路0段00巷0號2樓」(見本院
    卷第3頁、第4頁)。是本件訴願決定書既已於110年6月15日
    合法送達至原告上開住址，並經文華法律事務所代為收受，
    則本件訴願決定已於是日發生合法送達之效力。又因原告住
    居於臺北市中正區，依行政法院訴訟當事人在途期間之標準
    ，並加計在途期間1日，至110年8月16日已屆滿提起撤銷訴
    訟之2個月內法定不變期間。是本件原告如欲提起行政訴訟
    ，至遲應於110年8月16日以前提出救濟。惟原告遲至110年9
    月8日始向本院提出行政訴訟，此有本院之收文章在卷可稽
    （見本院卷第3頁）。足見，本件原告針對訴願決定提起行
    政訴訟，亦顯已逾上開2個月內之法定不變期間，且其情形
    無從補正，則原告提起本件訴訟，依上開法條規定，顯非合
    法，亦應裁定駁回。
六、至原告於111年6月2日提出之陳報狀（一）內表示略以：「
    一、被傳人許晉嘉因在工作關係出差日本東京…依疾病管制
    局傳染病防治條例依法須集中隔離14天…故無法於111年6月6
    日下午3時20分第38法庭準時到庭，故先以書狀陳明請假一
    次…」等語（見本院卷第136頁）。惟查，依原告所提之「防
    範嚴重特殊傳染性肺炎入境健康聲明暨居家檢疫通知書」（
    見本院卷第138頁、第141頁）所載之內容觀之，原告居家檢
    疫之期間，係自「2020年9月27日起至2020年10月11日24時
    止」，顯見本院111年6月6日行言詞辯論期日當天，並非處
    於原告居家檢疫之期間，且依原告所提出之日航機票（見本
    院卷第137頁、第140頁）所載之內容觀之，原告係於「2022
    年2月11日13時30分許」搭乘「NH852」班次之飛機前往日本
    東京，並於「2022年3月11日9時20分許」搭乘「NH851」班
    次之飛機，從日本東京飛回國內，顯然本院111年6月6日行
    言詞辯論期日當天，並非原告出差至日本東京之日期，而原
    告亦未提出其他相關之入出境資料，以實其說。準此，原告
    於111年6月6日行言詞辯論期日當天請假不到庭並無理由，
    況且本件係因原告訴願及起訴均逾期而裁定駁回，原告未到
    場為言詞辯論，並不影響其訴願及起訴均逾期而不合法之效
    力。
七、綜上所述，原告之訴願逾期且起訴亦逾期，即屬未經合法之
    訴願程序及起訴程序，乃不備起訴要件，為不合法，且不能
    補正，本院自應以裁定駁回原告之訴。又原告之訴既不合法
    ，應予駁回，則其實體上之主張及陳述，自無庸審酌，附此
    附明。
據上論結，依行政訴訟法第107條第1項第6款、第10款、第104條
、民事訴訟法第95條、第78條，裁定如主文。
中　　華　　民　　國　　111 　年　　6 　　月　　30　　日
　　　　　　　　　行政訴訟庭法　官　黃漢權
上為正本係照原本作成。
如不服本裁定，應於送達後10日內向本院提出抗告狀（須按他造
人數附繕本）。
中　　華　　民　　國　　111 　年　　6 　　月　　30　　日
　　　　　　　　　　　　　　書記官　蕭竣升